臺灣臺東地方法院民事裁定
110年度消債更字第36號
聲  請  人
即  債務人  林孝明  
代  理  人  陳信伍扶助律師
上列聲請人因消費者債務清理事件聲請更生，本院裁定如下：
    主  文
		聲請人甲○○自中華民國一一一年三月三十一日下午五時起開始
更生程序，並命本院司法事務官進行本件更生程序。
    理  由
一、按協商或調解成立者，債務人不得聲請更生或清算。但因不
    可歸責於己之事由，致履行有困難者，不在此限。第75條第
    2項所定債務人可處分所得扣除自己及依法應受其扶養者所
    必要生活費用之餘額，連續3個月低於更生方案應清償之金
    額者，推定有不可歸責於己之事由之規定，於前項但書情形
    準用之。本條例施行前，債務人依金融主管機關協調成立之
    中華民國銀行公會會員，辦理消費金融案件無擔保債務協商
    機制與金融機構成立之協商，準用前二項之規定。消費者債
    務清理條例第151條第7項、第8項及第9項分別定有明文。次
    按，債務人不能清償債務或有不能清償之虞，且無擔保或無
    優先權之債務總額未逾新臺幣（下同）1,200萬元者，於法
    院裁定開始清算程序或宣告破產前，得向法院聲請更生，觀
    諸消費者債務清理條例第3條、第42條第1項規定自明。又法
    院開始更生程序之裁定，應載明其年、月、日、時，並即時
    發生效力。法院開始更生或清算程序後，得命司法事務官進
    行更生或清算程序，必要時得選任律師、會計師或其他適當
    之自然人或法人一人為監督人或管理人，復為同條例第45條
    第1項、第16條所明定。
二、本件聲請意旨略以：聲請人即債務人前因有積欠債務無力清
    償之情事，曾於民國108年8月間與其最大債權金融機構中國
    信託商業銀行股份有限公司（下稱中國信託）共同協商債務
    清償方案，嗣協商成立。聲請人嗣因發生車禍，須賠償對方
    約12萬元，聲請人向友人借款籌措款項賠償後因須分期償還
    友人，致無法繼續履行協商方案而毀諾。聲請人現為臺東縣
    環境保護局約聘人員，每月平均收入約29,000元，扣除聲請
    人每月個人必要支出及3名子女之扶養費用支出後所剩無幾
    ，又聲請人無擔保或無優先權之債務總額未逾1,200萬元，
    且未經法院裁定開始清算程序或宣告破產，爰依法向本院聲
    請更生等語。
三、經查：
    聲請人前於108年9月12日與中國信託成立債務協商，協商方
    案約定自108年10月10日起，分24期，利率2％，月付3,321元
    。然聲請人嗣於109年9月15日毀諾等情，有中國信託110年1
    0月28日民事陳報狀暨無擔保債務還款分配表等在卷可稽（
    詳本院卷第64頁、第71頁）。從而，聲請人與債權銀行成立
    協商後，再向本院聲請更生，所應審究者即為其毀諾之原因
    是否符合上開規定，須有不能清償債務或有不能清償之虞之
    情事存在外，尚須具有不可歸責於己之事由，致履行有困難
    之要件存在。本院審酌：
  ㈠聲請人之債務總額
　　聲請人之債權人中國信託截至110年10月18日止之債權總額
    為310,783元，業據中國信託陳報在卷（詳本院卷第64頁）
    ，是聲請人之債務總額為310,783元，應堪認定。
　㈡聲請人之財產及收入
    依聲請人提出之全國財產總歸戶財產查詢清單、中華民國人
    壽保險商業同業公會查詢結果表（詳本院卷第133頁、第165
    頁），可知聲請人名下除數筆已失效壽險、產險及1筆無解
    約金傷害壽險外，別無其他財產。至收入部分，聲請人自陳
    其為臺東縣環境保護局約聘人員，月薪約29,000元，並提出
    服務證明書、員工薪資表、107及108年綜合所得稅資料為證
    （詳本院卷第78頁至第88頁、第131頁至第132頁）。在別無
    其他資料可認聲請人尚有其他收入之情形下，本院認應以每
    月薪資29,000元為聲請人目前償債能力核算基礎。
  ㈢聲請人之必要支出
  1.按債務人必要生活費用，以最近一年衛生福利部或直轄市政
    府所公告當地區每人每月最低生活費1.2倍定之；受扶養者
    之必要生活費用，準用第1項規定計算基準數額，並依債務
    人依法應負擔扶養義務之比例認定之。前2項情形，債務人
    釋明更生期間無須負擔必要生活費用一部或全部者，於該範
    圍內，不受最低數額限制；債務人證明確有必要支出者，不
    受最高數額及應負擔比例之限制，消債條例第64條之2定有
    明文，先予敘明。
　2.按債務人必要生活費用，以最近1年衛生福利部或直轄市政
    府所公告當地區每人每月最低生活費1.2倍定之。受扶養者
    之必要生活費用，準用第1項規定計算基準數額，並依債務
    人依法應負擔扶養義務之比例認定之，消債條例第64條之2
    第1項、第2項定有明文。是依最近1年行政院衛生福利部所
    公告之111年臺灣省每人每月最低生活費用14,230元之1.2倍
    計算之，是聲請人之必要生活費用，即應以17,076元之標準
    認定。
　3.聲請人復陳報其須扶養3名未成年子女，其中1名未成年子女
    領有身心障礙證明，每月領有身障補助5,000元，亦據其具
    狀說明及提出戶籍謄本、中華民國身心障礙證明、受扶養人
    郵政存簿儲金簿明細附卷為憑（詳本院卷第18頁至第19頁、
    第91頁、第119頁至第130頁）。本院審酌聲請人之未成年子
    女，有受聲請人扶養之必要，是聲請人每月支出之扶養費，
    應以消債條例第64條之2第2項所定受扶養者之必要生活費用
    （即台灣省111年度每人每月最低生活費14,230元之1.2倍即
    17,076元）扣除身障補助5,000元，經與其他扶養義務人即
    聲請人配偶分攤後之數額即為23,114元【計算式：（17,076
    元×3－5,000元）÷2人＝23,114元】，是聲請人陳報扶養3位未
    成年子女，每位支出扶養費各4,000元，合計共12,000元，
    應屬合理。
　㈣另聲請人雖稱其因於109年6月與他人發生車禍，必須賠償對
    方12萬元致無法繼續還款而毀諾，惟聲請人並未舉證以實其
    說，且經本院通知聲請人補正，亦未補正，是尚難僅憑聲請
    人所述遽認聲請人確曾發生上開情事及支出。
  ㈤綜上，因債務人每月收入扣除必要生活費用及扶養費支出後
    ，已為負數【計算式：29,000元－17,076元－12,000元＝-76元
    】，且考量債務人之債務總額達310,783元，經綜合評估債
    務人財產、信用及勞力狀況，足認債務人有不能清償債務之
    虞。此外，聲請人無擔保或無優先權之債務總額未逾1,200
    萬元，且無消債條例第6條第3項、第8條或第46條各款所定
    駁回更生聲請之事由存在，則本件聲請人聲請更生，尚屬有
    據，應予准許。
四、另聲請人應於本件更生程序開始後，由債權人會議可決或由
    法院裁定認可其更生方案後方能實行，倘未能經債權人會議
    可決或經法院認為公允而裁定認可，則依消債條例第61條規
    定，應續行清算程序，且有受不免責裁定之可能，恐非有利
    於聲請人，故聲請人仍應禁止貪圖享受，需節制消費慾望，
    不得為非必要之消費支出，並盡量避免過度消費，是聲請人
    仍應維持撙節生活，並以最大誠意提出足以為債權人接受或
    經法院認為公允之更生方案，附此敘明。
五、依消債條例第16條第1項規定，命司法事務官進行本件更生
    程序，爰裁定如主文所示。
中　　華　　民　　國　　111 　年　　3 　　月　　31　　日
                  民事第一庭  法　官  吳俐臻
以上正本係照原本作成。
本裁定不得抗告。
本件裁定已於111年3月31日下午5時公告。　　　　　　　　　
中　　華　　民　　國　　111 　年　　3 　　月　　31　　日
                              書記官  王品涵